【裁判字號】    99,上訴,722
【裁判日期】    990831
【裁判案由】    毒品危害防制條例
【裁判全文】
臺灣高等法院臺南分院刑事判決         99年度上訴字第722號
上  訴  人
即  被  告  甲○○
上列上訴人因毒品危害防制條例案件，不服臺灣臺南地方法院99
年度訴字第105號中華民國99年6月30日第一審判決（起訴案號：
臺灣臺南地方法院檢察署98年度毒偵字第2728號、98年度營毒偵
字第398號），提起上訴，本院判決如下：
    主  文
上訴駁回。
    事  實
一、甲○○曾有多次竊盜、肅清煙毒條例前科，又前於民國（下
    同）93年間，因違反動產擔保交易法案件，經臺灣臺南地方
    法院於93年6月8日以93年度簡字第5號判決處有期徒刑5月確
    定，並於94年1月27日執行完畢出監。
二、甲○○前於97年間，因施用毒品案件，經臺灣臺南地方法院
    於97年4月23日以97年度毒聲字第254號裁定送觀察勒戒後，
    因認有繼續施用毒品傾向，復經該院於97年7月8日以97年度
    毒聲字第409號裁定強制戒治1年，嗣因無繼續強制戒治之必
    要，於98年4月28日停止戒治釋放出所，由臺灣臺南地方法
    院檢察署檢察官於98年5月5日以98年度戒毒偵字第67號為不
    起訴處分確定。
三、詎其仍未戒除毒癮，於前開有期徒刑及觀察勒戒、強制戒治
    執行完畢後五年內，復有下列施用毒品之情事：
  (一)甲○○基於施用第一級毒品海洛因之犯意，於98年10月11日
    10時許，在其當時位於臺南縣下營鄉○里街48巷9號住處內
    ，以將第一級毒品海洛因摻入香菸內點燃吸食之方式，施用
    第一級毒品海洛因一次。嗣於98年10月13日9時39分許，為
    警通知應受尿液檢驗人口之被告採集尿液，經臺南縣警察局
    麻豆分局送長榮大學檢驗確認，檢驗結果確認呈現嗎啡陽性
    反應，始悉上情。
  (二)甲○○基於施用第一級毒品海洛因及第二級毒品甲基安非他
    命之犯意，於98年10月13日9時39分起（即前揭臺南縣警察
    局麻豆分局採尿送驗之後）至98年10月14日18時10分止（即
    後述臺南縣警察局學甲分局採尿送驗之前）之某時許，在其
    當時位於臺南縣下營鄉○里街48巷9號住處內，以將第一級
    毒品海洛因摻入香菸內點燃吸食及將第二級毒品甲基安非他
    命置於鋁箔紙上火烤吸食煙霧之方式，各施用第一級毒品海
    洛因及第二級毒品甲基安非他命各一次。嗣於同年月14日17
    時許，因警方至臺南縣學甲鎮○○路9號查緝毒品案件，為
    警發覺其在現場，經徵其同意採尿送長榮大學檢驗確認，檢
    驗結果確認呈嗎啡陽性、可待因陽性及甲基安非他命陰性（
    惟甲基安非他命檢出濃度為583ng/ml，已超過該大學確認檢
    驗最低可定量濃度30ng/ml）反應而知悉上情。
四、案經臺南縣警察局麻豆分局及學甲分局報請臺灣臺南地方法
    院檢察署檢察官偵查後起訴。
    理  由
壹、關於證據能力方面：
一、按被告以外之人於審判外之陳述，雖不符前四條之規定，而
    經當事人同意於審判程序作為證據，法院審酌該言詞陳述或
    書面陳述作成時之情況，認為適當者，亦得為證據，刑事訴
    訟法第159條之5定有明文。
二、查本件認定事實所引用之本件卷內所有卷證資料（包含文書
    等證據），並無證據證明係公務員違背法定程序所取得，且
    經本院準備程序提示予檢察官、被告均表示對於證據能力無
    意見，同意列為證據（見本院99年8月19日準備程序筆錄）
    。本院審酌上開供述證據及其他書面證據，其製作時之情況
    ，並無違法不當之情事，認為以之作為證據應屬適當，揆諸
    前開規定，應認該等證據具有證據能力。
貳、關於實體方面：
  一訊據上訴人即被告甲○○固坦承有於98年10月11日10時許，
    在其當時位於臺南縣下營鄉○里街48巷9號住處內，施用第
    一級毒品海洛因，及於其後有施用甲基安非他命之事實，惟
    否認於98年10月11日10時之後有再施用海洛因之事實，辯稱
    ：伊於98年10月14日17時許，警方在臺南縣學甲鎮○○路9
    號查緝毒品在場，經帶回警局，於同日18時10分警方採尿時
    ，已向警方說明昨天曾被下營派出所採尿送驗，二次採尿僅
    隔一天，而施用量多時四、五天仍有驗出之可能，是再檢驗
    有嗎啡陽性反應，為同一次施用云云。
  (一)惟查：
    1.被告有於98年10月11日10時許，在其當時位於臺南縣下營
      鄉○里街48巷9號住處內，施用第一級毒品海洛因一次；
      及於98年10月13日9時39分起至98年10月14日18時10分止
      之某時許，在其當時位於臺南縣下營鄉○里街48巷9號住
      處內，再施用第一級毒品海洛因及施用第二級毒品甲基安
      非他命之事實，迭據其於警詢、偵查中及原審審理時均坦
      承不諱（見南縣麻警偵字第0981001267號卷第3、5頁、南
      縣學警偵字第0981000657號卷第4頁、98年度營偵字第398
      號卷第5頁、原審卷第76、79、80、81頁），核與被告於
      98年10月13日9時39分許，為警通知應受尿液檢驗人口至
      警局採尿送驗，檢驗結果確認呈現嗎啡陽性反應相符；及
      於98年10月14日17時許，為警查獲，於同日18時10分警方
      採尿送驗，檢驗結果確認呈嗎啡陽性、可待因陽性反應相
      符，甲基安非他命雖陰性，惟甲基安非他命檢出濃度為58
      3ng/ml，已超過該大學確認檢驗最低可定量濃度30ng/ml
      ，亦有應受尿液檢驗人尿液檢體採集送驗紀錄表及採尿液
      編號對照表各一紙，及長榮大學確認報告二紙在卷可稽（
      見南縣麻警偵字第0981001267號卷第7、8頁、南縣學警偵
      字第0981000657號卷第5、6頁），被告自白核與事實相符
      。
    2.被告上訴本院上訴理由雖以前詞置辯，然查被告於98年11
      月16日警詢時供稱：「（98年10月13日所採集之尿液係於
      何時？何地？施用何種毒品？如何施用？）我在98年10月
      11日10時許在我臺南縣下營鄉○里街48巷9號家中廁所內
      施用第一級毒品海洛因。將少許海洛因摻入香菸濾嘴內點
      燃施用以抵癮」、「你最近最後一次施用毒品是於何時、
      在何地、施用何種毒品、如何施用？）我於98年10月14日
      也是在我臺南縣下營鄉○里街48巷9號家中廁所內施用第
      一級毒品海洛因。將少許海洛因摻入香菸濾嘴內點燃施用
      以抵癮」、「我有在我家廁所施用海洛因及安非他命」等
      語（見南縣麻警偵字第0981001267號卷第3、5頁及南縣學
      警偵字第0981000657號卷第4頁）；於偵查中亦供承：「
      我有施用海洛因及安非他命，是在我住處施用，海洛因是
      摻入香菸內吸食甲基安非他命則是放在鋁箔紙內燒烤吸食
      」等語（見98年度營偵字第398號卷第5頁）；復於原審準
      備程序時供承：「（對於檢察官起訴書所載之犯罪事實，
      是否認罪？）認罪，全部不爭執」，於審理時亦供承：「
      （對起訴書之犯罪事實，是否認罪？）認罪」、「（98年
      10月14日驗尿當天你是否有施用毒品？）好像是前一天有
      施用毒品」等語（見原審卷第76、79、80頁）。足見被告
      除於98年10月11日10時許，有施用第一級毒品海洛因外，
      亦有於臺南縣警察局麻豆分局98年10月13日9時39分採尿
      送驗之後至臺南縣警察局學甲分局98年10月14日18時10分
      採尿送驗之前之某時許，分別在其當時臺南縣下營鄉○里
      街48巷9號住處廁所施用海洛因及甲基安非他命之事實。
    3.按海洛因經注射入人體後，約百分之80於24小時內自尿中
      排出，一般而言，尿液中能否驗出嗎啡陽性反應與其投與
      量、投與途徑、採尿時間、個人體質及檢驗方法之靈敏度
      有關，國外曾有文獻報導注射六毫克之海洛因鹽酸鹽，其
      代謝物嗎啡之平均可檢出時限約為26小時，業經行政院衛
      生署藥物食品檢驗局分別於81年9月8日以（81）藥檢壹字
      第8114885號函述明此旨綦詳。再按安非他命經口服投與
      後約70%於24小時內自尿中排出，約90%於96小時內自尿中
      排出，目前國內尿液中甲基安非他命之檢驗僅鑑定其是否
      呈陽性反應尚未定其含量，且甲基安非他命成分之檢出與
      其投與方式、投與量、個人體質、採尿時間與檢測儀器之
      精密度等諸多因素有關，僅憑尿液中呈安非他命陽性反應
      ，並無法確實推算吸食時間距採集時間之長短，惟依上述
      資料推斷，最長可能不會超過4日，業經行政院衛生署藥
      物食品檢驗局81年2月8日(81)藥檢壹字第001156號函述明
      綦詳。查被告於臺南縣警察局麻豆分局98年10月13日9時
      39分採尿送驗之那次，並未檢出有可待因陽性反應，而嗎
      啡陽性反應，其檢出之濃度為408ng/mL，有長榮大學確認
      報告在卷可稽（見南縣麻警偵字第0981001267號卷第8頁
       ）；而於臺南縣警察局學甲分局98年10月14日18時10分
      採尿送驗那次，則均檢出可待因及嗎啡均陽性反應，可待
      因檢出濃度為705ng/mL，嗎啡檢出濃度為＞2000（5130）
      ng/mL，有長榮大學確認報告在卷可佐（見南縣學警偵字
      第0981000657號卷第5頁）。如被告所辯，二次均係98年
      10月11日施用，焉可能施用後第三天之濃度反而比第二天
      之濃度增加，且增加很多，並另增可待因陽性反應，顯見
      被告於98年10月11日之後確有再施用第一級毒品海洛因之
      事實。是被告於本院翻異前詞辯稱：其於98年10月14日及
      98年10月13日送驗均呈嗎啡陽性反應，均係於98年10月11
      日同一次施用所致，並非再施用云云，即非可採。
  (二)至被告於98年10月14日18時10分許所採集之尿液送驗結果，
    固呈甲基安非他命陰性反應，然按「初步檢驗應採用免疫學
    分析方法。檢驗結果尿液檢體中濫用藥物或其代謝物之濃度
    在下列閾值以上者，應判定為陽性：一、安非他命類藥物：
    500ng/mL。」、「初步檢驗結果在閾值以上或有疑義之尿液
    檢體，應再以氣相層析質譜分析方法進行確認檢驗，若無適
    當氣相層析質譜分析方法者，得採用適當之氣相層析質譜分
    析方法進行確認檢驗。確認檢驗結果在下列閾值以上者，應
    判定為陽性：一、安非他命類藥物：（一）安非他命：500n
    g/mL。（二）甲基安非他命：甲基安非他命500ng/mL，且其
    代謝物安非他命之濃度在100ng/mL以上。」、「司法案件之
    濫用藥物尿液，必要時得採用最低可定量濃度為閾值，不受
    第15條、第18條規定限制。」，濫用藥物尿液檢驗作業準則
    第15、18、20條分別定有明文；又按「尿液中甲基安非他命
    、安非他命檢驗濃度超過最低可定量濃度值，可確認該尿液
    含有甲基安非他命及其代謝物安非他命成分，可知被告曾使
    用甲基安非他命或可代謝成甲基安非他命之藥物。至確認報
    告判定該尿液為陰性，係依據行政院衛生署公布之『濫用藥
    物尿液檢驗作業準則』第18條確認檢驗之閾值規定。惟該準
    則第20條規定，司法案件之濫用藥物尿液，必要時得採最低
    可定量濃度為閾值，不受第15條、第18條規定限制」等情，
    此有行政院衛生署管制藥品管理局93年7月20日管檢字第093
    0006616號函述明綦詳；查被告該次為警採尿送驗結果，甲
    基安非他命濃度為583ng/ml，已超過最低可定量濃度30ng/m
    l，是依前揭說明，堪認被告確有於98年10月13日9時39分起
    至98年10月14日18時10分止之某時許施用第二級毒品甲基安
    非他命犯行。是被告如前揭之自白確實出於真實，可採為認
    定事實之基礎。揆諸前開說明，足認被告確有於98年10月11
    日10時許施用第一級毒品海洛因一次、98年10月13日9時39
    分起至98年10月14日18時10分止之某時許，分別以將海洛因
    摻入香煙之方式施用第一級毒品海洛因一次，以將甲基安非
    他命置於鋁箔紙上燒烤之方式施用第二級毒品甲基安非他命
    一次之事實，要可認定。
  (三)綜上所述，被告前開所辯顯係事後飾卸之詞，委無足採，本
    案事證已臻明確，被告之犯行堪以認定，應依法論科。
參、論罪科刑：
  (一)按觀察、勒戒或強制戒治執行完畢後，5年內再犯毒品危害
    防制條例第10條之罪者，檢察官應依法追訴，同條例第23條
    第2項定有明文。查被告甲○○前於97年間，因施用毒品案
    件，經臺灣臺南地方法院於97年4月23日以97年度毒聲字第2
    54號裁定送觀察勒戒後，因認有繼續施用毒品傾向，復經該
    院於97年7月8日以97年度毒聲字第409號裁定強制戒治1年，
    嗣因無繼續強制戒治之必要，於98年4月28日停止戒治釋放
    出所，由臺灣臺南地方法院檢察署檢察官於98年5月5日以98
    年度戒毒偵字第67號為不起訴處分確定，有臺灣高等法院被
    告前案紀錄表一份在卷為憑，其於觀察勒戒執行完畢後5年
    內再犯毒品危害防制條例之罪，即應依法追訴、審理。
  (二)核上訴人即被告所為，係犯毒品危害防制條例第10條第1項
    之施用第一級毒品罪及同條例第10條第2項之施用第二級毒
    品罪。又被告持有第一級毒品海洛因及第二級毒品甲基安非
    他命並進而施用，其持有之低度行為應為施用之高度行為所
    吸收，不另論罪。被告甲○○先後施用第一級毒品海洛因二
    次及第二級毒品甲基安非他命一次之犯行，犯意各別，應分
    論併罰。再查，被告甲○○有事實一所示之前科紀錄，此有
    臺灣高等法院被告前案紀錄表附卷可稽，其於有期徒刑執行
    完畢後，五年以內再犯本件有期徒刑以上刑之罪，為累犯，
    應依刑法第47條之規定加重其刑。
  (三)原審以被告罪證明確，因以適用毒品危害防制條例第10條第
    1項、第2項，刑法第11條前段、第47條第1項、第51條第5款
    等規定，並審酌被告前曾因施用毒品經送強制戒治處分執行
    完畢後，猶仍不思戒絕毒癮、革除惡習，顯未能深切悔改並
    記取教訓，惟念及被告施用毒品之犯行，在本質上乃屬自我
    戕害身心健康之行為，以及被告犯後尚知坦承犯行，態度良
    好等一切情狀，就施用第一級毒品部分，各量處有期徒刑八
    月，就施用第二級毒品部分量處有期徒刑四月，並定其應執
    行之刑為有期徒刑一年四月。本院經核原判決認事用法俱無
    不合，量刑亦屬妥適。被告上訴意旨如前揭所辯而指摘原判
    決不當，其上訴為無理由，應予駁回。
據上論斷，應依刑事訴訟法第368條，判決如主文。
本案經檢察官江守權到庭執行職務。
中    華    民    國    99    年    8     月    31    日
                  刑事第五庭    審判長法  官  楊明章
                                      法  官  趙文淵
                                      法  官  蔡美美
以上正本證明與原本無異。
施用第一級毒品部分如不服本判決應於收受送達後10日內向本院
提出上訴書狀，其未敘述上訴理由者，並得於提起上訴後10日內
向本院補提理由書（均須按他造當事人之人數附繕本）「切勿逕
送上級法院」。
施用第二級毒品部分不得上訴。
                                      書記官  李珍鳳
中    華    民    國    99    年    8     月    31    日
附錄：本判決論罪法條
毒品危害防制條例第10條
施用第一級毒品者，處6月以上5年以下有期徒刑。
施用第二級毒品者，處3年以下有期徒刑。

司法院資訊處製作；財團法人民間司法改革基金會備份。
